臺灣高等法院臺南分院民事裁定　100年度抗字第229號
抗　告　人　吳黃瓊英
　　　　　　吳賢寬
相　對　人　侯尚余即侯仁彗
上列抗告人因與相對人侯尚余即侯仁彗間回復原狀事件，對於中
華民國100年11月3日臺灣嘉義地方法院100年度救字第42號准許
訴訟救助裁定提起抗告，本院裁定如下：
    主  文
原裁定廢棄。
相對人在原審之聲請駁回。
聲請及抗告訴訟費用由相對人負擔。
    理  由
一、本件抗告意旨略以：
  (一)按「當事人無資力支出訴訟費用者，法院應依聲請，以裁定
    准予訴訟救助。但顯無勝訴之望者，不在此限。」，此民事
    訴訟法第107條第1項定有明文。又民事訴訟法第253條明文
    規定「當事人不得就已起訴之事件，於訴訟繫屬中，更行起
    訴。」。
  (二)查相對人侯尚余請求所有權回復原狀等事件，業於100年8月
    8日提起訴訟，並由臺灣嘉義地方法院l00年度補字第220號(
    賢股)受理在案，雖上開事件另有訴外人卓承廣（即另一原
    告），但就相對人侯尚余部分，其訴訟標的及當事人均相同
    ，如前述相對人就同一事件，既已提起訴訟並已繫屬於法院
    ，自不得更行起訴，相對人之起訴違反民事訴訟法第253條
    之規定，應依同法第249條第1項第7款之規定裁定駁回。
  (三)退步言，相對人訴之聲明請求之事項亦顯無理由，查相對人
    因租期屆滿卻仍不遷讓，抗告人依法訴請遷讓房屋，並將房
    、地交還抗告人，此事件業經臺灣嘉義地方法院97年度重訴
    字第78號民事判決確定在案，並經臺灣嘉義地方法院民事執
    行處於民國100年7月25日解除債務人（即本件相對人)侯尚
    余占有，並交由債權人（即本件抗告人）占有，強制執行程
    序已終結（100年度司執字第1593號執行事件），相對人本
    應依上開確定判決自系爭房地遷出、交還抗告人，執行法院
    依法執行亦無違誤，相對人提起所有權回復原狀之訴，顯無
    理由。綜上，相對人提起之所有權回復原狀之訴顯無勝訴之
    望，與訴訟救助之要件不符，應不得准予訴訟救助，爰依法
    提起抗告。
二、按訴訟救助須以當事人無資力支出訴訟費用及非顯無勝訴之
    望為要件，此觀民事訴訟法第107條規定自明，其所謂顯無
    勝訴之望者，係指聲請訴訟救助之當事人所提起之訴或上訴
    ，依其主張之事實於法律上本無獲得勝訴之望，或其起訴或
    上訴為不合法之情形而言，最高法院亦著有87年度台抗字第
    660號裁定意旨足參。又民事訴訟法第253條明文規定「當事
    人不得就已起訴之事件，於訴訟繫屬中，更行起訴。」，而
    「民事訴訟法第253條所定『重複起訴之禁止』（一事不再
    理之原則），係以『訴訟繫屬中更行起訴』為其要件。所謂
    訴訟繫屬中，自指當事人提起民事訴訟之程序業已開始，尚
    未終結者而言」（最高法院86年度台抗字第509號裁判要旨
    參照）。
三、經查：
  (一)按相對人以抗告人為被告向原法院提起所有權回復原狀之訴
    之民事事件，並同時聲請准予訴訟救助，嗣經原法院於100
    年11月3日以裁定（100年度救字第42號）准予訴訟救助，嗣
    抗告人不服原法院之裁定而向本院提起抗告；有原法院100
    年度救字第42號民事裁定書及抗告人所提出之民事抗告狀各
    1份在卷可參。
  (二)抗告人主張相對人侯尚余請求所有權回復原狀等事件，業於
    100年8月8日提起訴訟，並由臺灣嘉義地方法院l00年度補字
    第220號(賢股)受理在案，並提出起訴狀及開庭通知書影本
    各一份為證，經本院依職權向臺灣嘉義地方法院查詢結果為
    ：該案經法院裁定命原告（即相對人侯尚余）補繳裁判費，
    原告（即相對人侯尚余）不服提起抗告中，即該案尚未終結
    仍繫屬中，揆諸前述，本件相對人以抗告人為被告向原法院
    提起所有權回復原狀此一民事事件，因與前揭民事訴訟法第
    253條之規定有違，應予駁回，而顯無勝訴之望。則揆之上
    揭說明，相對人聲請就原法院100年度補字第290號回復原狀
    事件為訴訟救助，即不應准許。乃原法院竟准予訴訟救助，
    即有未合。抗告人指摘原法院裁定不當，求予廢棄，為有理
    由。爰由本院將原裁定廢棄，改判駁回相對人所為訴訟救助
    之聲請。
四、據上論結，本件抗告為有理由，應依民事訴訟法第495條之1
    第1項、第450條、第95條、第78條，裁定如主文。
中    華    民    國   100    年    12    月    28    日
                  民事第三庭    審判長法  官  黃崑宗
                                      法  官  蘇重信
                                      法  官  羅心芳
上為正本係照原本作成。
不得再抗告。
中    華    民    國   100    年    12    月    30    日
                                      書記官  易慧玲